最高法院刑事判決　　　　　　九十六年度台上字第五九六八號
上 　訴　人　甲○○
上列上訴人因違反毒品危害防制條例案件，不服台灣高等法院中
華民國九十六年八月七日第二審判決（九十六年度上訴字第三六
六號，起訴案號：台灣台北地方法院檢察署九十五年度偵緝字第
一三一、一三二號），提起上訴，本院判決如下：
    主  文
上訴駁回。
    理  由
按刑事訴訟法第三百七十七條規定，上訴於第三審法院，非以判
決違背法令為理由，不得為之。是提起第三審上訴，應以原判決
違背法令為理由，係屬法定要件。如果上訴理由書狀並未依據卷
內訴訟資料，具體指摘原判決不適用何種法則或如何適用不當，
或所指摘原判決違法情事，顯與法律規定得為第三審上訴理由之
違法情形，不相適合時，均應認其上訴為違背法律上之程式，予
以駁回。本件原判決維持第一審關於論處上訴人甲○○以連續販
賣第一級毒品罪刑之判決，駁回上訴人在第二審之上訴，係依憑
：證人鄒惠娟、證人即司法警察洪晨鐘之證供，扣案第一級毒品
海洛因一小包（淨重０．一五公克，空包裝重０．二二公克），
卷附法務部調查局民國九十四年十二月十四日調科壹字第０二０
００七五六五號鑑定通知書、上訴人所使用之00000000
00號行動電話之雙向通聯紀錄等證據資料而為論斷，已敘明其
所憑證據及得心證之理由。並說明：（一）證人鄒惠娟警詢中之
證述，經第一審對警詢錄音帶勘驗結果，確係全程錄音，且就員
警詢問購買毒品之對象、時間、地點等情，鄒惠娟均能明確而完
整、連續之陳述，有第一審勘驗筆錄可按。觀之卷附警詢筆錄所
載製作起迄時間，為九十四年十月四日十六時四十分起至當日十
七時十八分止。若鄒惠娟當時因藥癮發作而意識不清，何以其能
為如此完整而連續之陳述，鄒惠娟於警詢時之意識當與一般正常
之人無異，並無意識不清之情事，及如何認定鄒惠娟於警詢時之
陳述，具有較可信之特別情況，且為證明犯罪事實存在所必要，
依刑事訴訟法第一百五十九條之二規定，得為證據之理由。（二
）鄒惠娟於第一審審理時最初證稱：並未向上訴人購買毒品，警
詢中所述係因積欠上訴人債務，上訴人逼伊還錢云云，嗣經公訴
人質問此與向上訴人購買毒品何關，並提示其警詢筆錄時，鄒惠
娟始證稱該警詢筆錄所言屬實，且向上訴人購買本件查獲之毒品
等語。鄒惠娟於第一審審理時先前證稱未向上訴人購買毒品，因
與上訴人債務糾紛而為之指訴云云，尚難執為有利於上訴人之認
定。又游明和就上訴人與鄒惠娟有無欠錢之糾紛係聽聞於上訴人
之所述，且鄒惠娟跟上訴人借錢時其沒有在場，游明和就上訴人
與鄒惠娟有無欠錢之事係聽聞而來，未親自見聞，其所述亦難為
上訴人有利之認定。（三）依鄒惠娟於警詢及第一審審理時證述
，認鄒惠娟在此次為警查獲前，係因購買毒品而認識上訴人。就
上訴人辯稱：九十四年十月四日那天沒有住金國際商務旅館云云
，此部分，除經鄒惠娟於警詢中之證述明確外，參以上訴人於警
詢承認其於鄒惠娟所述另次購買毒品之九十四年九月二十七日有
住過該旅館，又游明和於原審亦證稱上訴人有住過該旅館等語，
以鄒惠娟於警詢中此部分之證述，為可採信。（四）上訴人聲請
再傳喚鄒惠娟作證，惟因其已在第一審到庭證述，且本件事證已
明，無再傳喚其作證之必要各等情，對於認定上訴人確有連續販
賣第一級毒品海洛因之事實，其否認犯行所辯不足採信各節，俱
予說明審認、論駁綦詳。核與經驗法則、論理法則等證據法則皆
無違背，從形式上觀察，原判決並無足以影響判決結果之違背法
令之情形存在。上訴意旨略稱：（一）鄒惠娟於警詢中之陳述，
屬於被告以外之人於審判外之陳述，並未具有「較可信之特別情
況」，且當時其藥癮發作，難以正常陳述，欠缺任意性，是鄒惠
娟於警詢之陳述不具備證據能力，原審以之為判決之基礎，自有
判決違背證據法則之違法。（二）上訴人與鄒惠娟間確有債務糾
紛，因上訴人曾向其催討債務未果，並警告要報警捉她，以致鄒
惠娟挾怨報復誣指上訴人，業經鄒惠娟於第一審承認在案，復經
證人游明和證述甚明，原判決就上開有利於上訴人之證據，未於
理由中說明何以不予採信，亦有判決不備理由之違誤。（三）鄒
惠娟於警詢時陳稱：因上訴人曾於其為警查獲前一週，打電話請
鄒惠娟捧場購買毒品，才知上訴人之真實姓名及住處云云。然上
訴人果有販賣毒品之行為，何須打電話請人捧場，並告知他人其
真實之姓名、住所？鄒惠娟於警詢時又稱：剛向上訴人購買毒品
後不到五分鐘內即為警察查獲，並稱上訴人住宿於金國際商務旅
館，則警方為何不於斯時即至旅館逮捕上訴人，而係上訴人嗣後
經警局通知後自動到案說明？原判決如何為上開事實之認定未加
說明，亦屬理由欠備。（四）上訴人所涉販賣第一級毒品海洛因
之行為，並非於交易現場被查獲，原審以鄒惠娟於警詢中之陳述
，資為認定上訴人有罪之唯一證據，並未調查是否有其他補強證
據，遽行判決，有判決不適用法則之違法。（五）鄒惠娟證詞反
覆不一，上訴人於原審聲請再度傳喚其作證對質，原審未予傳喚
，亦屬違法等語。
惟查：關於鄒惠娟於警詢中所為之陳述，上訴人於警詢時亦承認
其於九十四年九月二十七日有住在金國際商務旅館等語（見九十
四年度偵字第二一九一０號卷第一一頁），則鄒惠娟所述當日在
金國際商務旅館向上訴人購買海洛因一節，已非無據；且有九十
四年十月四日查獲本件之警員洪晨鐘之證述，扣案第一級毒品海
洛因一小包、上訴人所使用之前開行動電話之雙向通聯紀錄等證
據資料相互參酌以資為補強，原審認定上訴人確實有連續販賣第
一級毒品之犯行，並無上訴意旨（四）所指違背法令之情形。至
於其他上訴意旨則係對原審採證認事之職權行使，及原判決已說
明論駁事項，徒憑己意而為事實問題之爭執，均與法律規定得為
第三審上訴理由之違法情形，不相適合，應認其上訴為違背法律
上之程式，予以駁回。
據上論結，應依刑事訴訟法第三百九十五條前段，判決如主文。
中　　華　　民　　國　九十六　年　 十一 　月　　八　　日
                      最高法院刑事第六庭
                          審判長法官  呂　潮　澤
                                法官  吳　昆　仁
                                法官  孫　增　同
                                法官  吳　　　燦
                                法官  李　英　勇
      本件正本證明與原本無異
                                      書  記  官
中　　華　　民　　國　九十六　年　 十一 　月　 十四 　日
                                                Ａ
